臺灣臺南地方法院交通事件裁定　　 100年度交聲字第19號
移送機關　　交通部公路總局新竹區監理所
異議人即
受處分人　　黃瑞文
上列受處分人因違反道路交通管理處罰條例案件，對於交通部公
路總局新竹區監理所民國99年12月20日所為之裁決處分（處分案
號：竹監自字第裁50-S00000000號），聲明異議，本院裁定如下
：
    主  文
原處分撤銷。
黃瑞文不罰。
    理  由
一、原處分意旨略以：異議人即受處分人黃瑞文（下稱異議人）
    將所有之車牌號碼LO-3953號自用一般小客車（下稱系爭車
    輛），於民國（下同）99年11月2日20時22分許，停放在台
    南市○○路820巷口，因在禁止臨時停車處所停車，遭台南
    市警察局（下稱舉發機關）依違反道路交通管理處罰條例第
    56條第1項第1款之規定，製單逕行舉發，嗣經交通部公路總
    局新竹區監理所（下稱移送機關），以其違規事實明確，依
    道路交通管理處罰條例第56條第1項第1款之規定，裁處異議
    人罰鍰新台幣（下同）90 0元。
二、本件聲明異議意旨略以：異議人停車並未超越紅線，故形式
    上未違規；且未造成妨礙交通之事實，故實質上亦未違規。
    又依照道路交通標誌標線號誌設置規則第169條第1項禁止臨
    時停車線，用以指示禁止臨時停車路段，以劃設於道路緣石
    正面或頂面為原則，無緣石之道路得標繪於路面上，距路面
    邊緣30公分為度，本件違規地點紅線之劃設係未依法令，為
    此，聲明異議，請求撤銷原處分等語。
三、按行政行為之內容應明確，行政程序法第5條定有明文。其
    立法目的無非因行政行為之作用，在於使抽象之法律規定具
    體化，以適用於個別之事件。是設定義務之行政處分，其內
    容須明確，相對人始能正確履行其義務，於相對人不自動履
    行義務時，行政機關亦始得以行政執行之手段強制實現其內
    容，行政處分之不明確，如構成重大及明顯之瑕疵，行政處
    分亦因之而無效。
四、經查：
  (一)按禁止臨時停車標線，用以指示禁止臨時停車路段，以劃設
    於道路緣石正面或頂面為原則，無緣石之道路得標繪於路面
    上，距路面邊緣以30公分為度。本標線為紅色實線，線寬除
    設於緣石，正面者以緣石高度為準外，其餘皆為10公分。禁
    止臨時停車標線係屬禁制標線，其在對用路人之行止有所規
    制，課予用路人一定之不作為義務，為具有規制性之標線。
    禁制標線之性質非屬法規命令，而是行政處分。就禁制標線
    而言，主管機關之「劃設行為」，即屬一種「公告」措施，
    故具規制作用之禁制標誌於對外劃設完成時，即發生效力（
    最高行政法院98年度裁字第622號裁定意旨參照）。交通標
    誌、標線、號誌之設置既屬行政程序法所稱之一般處分，自
    應恪遵首揭明確性、誠實信用等法定原則。此即交通標誌、
    標號、號誌之設置目的，在於提供車輛駕駛人及行人有關道
    路路況之警告、禁制、指示等資訊，以便利行旅及促進交通
    安全，並為交通稽查人員執行違規取締任務之法令依據，如
    標誌、標線、號誌之設置模糊不清，致人民無所適從，若率
    爾將行政機關不確實之行政作為，歸責於用路人，尚嫌嚴苛
    ，亦與立法目的不合。
  (二)異議人駕駛車牌號碼LO-3953號自用一般小客車，於99年11
    月2日20時22分許，在台南市○○路820巷口，有在劃有紅線
    路段停車之事實，除為異議人所不否認外，並有臺南市政府
    警察局100年1月20日南市警交字第1000002734號函檢送違規
    舉發照片6幀在卷可參，惟異議人辯稱該地紅線劃設錯誤等
    語。經本院函查台南市政府之結果，該違規地點「禁止臨時
    停車線」原設於距路面邊緣30公分內，後因道路重鋪瀝青廠
    商再增繪，致路面呈現兩條禁停紅線等語，有台南市政府交
    通局100年5月13日南市交停字第1000328346號函文附卷可參
    。本院依卷附照片所示，現場路面緣石正面、頂面以及路面
    邊緣，可見兩條紅色油漆線條，且該二條紅實線距離路面邊
    緣均超過30公分，顯與道路交通標誌標線號誌設置規則第16
    9條之規定不符，亦違反行政處分明確性之要求。則異議人
    主張該處劃設之禁止臨時停車標線不夠明確，應屬有據。
五、綜上所述可知，本案異議人縱有在劃設紅實線路段臨時停車
    之事實，然因該禁止臨時停車標線設置之一般處分欠缺明確
    性，自難將此不利益歸諸異議人。移送機關未見及此而對異
    議人加以裁罰，即難認允洽。異議人以前詞為由，向本院提
    出異議，自有理由，爰依法撤銷原處分，並另為異議人不罰
    之諭知。
六、據上論斷，依道路交通管理處罰條例第87條第2項、道路交
    通事件處理辦法第19條前段，裁定如主文。
中    華    民    國   100    年    7     月    18    日
                     交通法庭   法  官   陳淑勤
以上正本證明與原本無異。
如不服本裁定，應於送達後5日內，向本院提出抗告狀。
                                書記官   謝竣閎
中    華    民    國   100    年    7     月    19    日